【裁判字號】    95,抗,125
【裁判日期】    951102
【裁判案由】    拍賣抵押物
【裁判全文】
臺灣臺南地方法院民事裁定               95年度抗字第125號
再抗告人    乙○○
相  對  人  合作金庫商業銀行股份有限公司
法定代理人  甲○○
上列當事人間請求拍賣抵押物事件，再抗告人對於中華民國95
年10月13日本院95年度抗字第125號第二審裁定提起再抗告，本
院裁定如下：
    主  文
再抗告駁回。
再抗告程序費用新台幣壹仟元由再抗告人負擔。
    理  由
一、本件再抗告意旨略以：再抗告人前對鈞院95年度拍字第1134
    號拍賣抵押物裁定不服，提出抗告，依法鈞院應呈送第二審
    即臺灣高等法院臺南分院民事庭審理裁定，詎鈞院竟以95年
    度抗字第125號裁定駁回再抗告人前所提出之抗告，適用法
    規有明顯錯誤；又拍賣抵押物裁定固屬非訟程序事件，但對
    於形式上債權成立之文件原因及抵押權設定文件之標的物，
    理應為形式之審認是否合裁定拍賣之標的及債權應作實質之
    審認，然原裁定僅以此項法律關係有爭執之人，不妨提出訴
    訟，以求解決，與非訟事件法規定之書面審認原則有違；另
    依相對人所提出之資料認為第三人翁炳坤提供系爭不動產供
    相對人擔保，性質上應為物上擔保，卻以另第三人翁銘徽邀
    翁炳坤作為連帶保證人未清償，作為拍賣之理由，但既為物
    上擔保性質，另案連帶保證卻未有任何書面證明，且二者期
    限日期均不一致，則原裁定顯有違誤，應將原裁定廢棄云云
    。
二、按「抗告，除法律另有規定外，由地方法院以合議裁定之」
    ，「除前二項之情形外，對於抗告法院之裁定再為抗告，僅
    得以其適用法規顯有錯誤為理由，並經原法院之許可者為限
    。前項許可，以原裁定所涉及之法律見解具有原則上重要性
    者為限」，非訟事件法第44條第1項、第45條第3項、第4項
    分別定有明文。所謂適用法規顯有錯誤，係指原第二審法院
    裁定就其取捨證據所確定之事實適用法規顯有錯誤而言（最
    高法院93年台抗字429號裁定參照）。又所謂原則上之重要
    性，係指該訴訟事件所涉及之法律問題意義重大而有加以闡
    釋之必要而言。另按扺押權人，於債權已屆清償期而未清償
    者，得聲請法院拍賣抵押物，就其賣得價金而受清償；民法
    第873條第1項定有定有明文。是抵押權人依此項規定聲請拍
    賣抵押物係屬非訟事件，法院所為准駁之裁定，無確定實體
    法上法律關係存否之性質，於債權及抵押權之存否無既判力
    ，袛須其抵押權已經依法登記，且債權已屆清償期而未受清
    償，法院即應為准許拍賣抵押物之裁定，至對於此項法律關
    係有爭執之人，為求保護其權利，不妨提起訴訟，以求解決
    ，不得僅依抗告程序聲明其爭執，並據為廢棄拍賣抵押物裁
    定之理由（最高法院民國51年10月8日民刑庭總會決議(三)參
    照）。
三、按拍賣抵押物事件為非訟事件法第二章所規定之民事非訟事
    件，又非訟事件之抗告，除法律另有規定外，由地方法院以
    合議裁定之，為非訟事件法第44條第1項所明定。查本件再
    抗告人前對本院95年度拍字第1134號准予拍賣抵押物之裁定
    不服，提出抗告，經本院合議庭於以95年10月13日95年度抗
    字第125號裁定駁回其抗告，依上開法文規定，程序並無不
    合，再抗告意旨指稱應將抗告轉送臺灣高等法院臺南分院民
    事庭裁定云云，顯有誤會。另再抗告人主張原裁定未為書面
    審查，且依相對人所提出之資料認為第三人翁炳坤提供系爭
    不動產供相對人擔保，卻以另第三人翁銘徽邀翁炳坤作為連
    帶保證人未清償，作為拍賣之理由，但另案連帶保證卻未有
    任何書面證明云云，惟查相對人聲請拍賣系爭坐落台南縣七
    股鄉○○段862地號土地，業據提出所述相符之土地謄本、
    抵押權設定契約書、他項權利證明、借據、借款資料查詢單
    、約定書為證，再抗告人主張相對人未提出書面證明云云，
    已不可採，其抗告即應認為無理由，應予駁回，已於原裁定
    說明在案，再抗告人再執同一理由提起本件再抗告，認原裁
    定未詳為書面審查及抗告應由臺灣高等法院臺南分院裁定云
    云，顯係誤認，核與適用法規是否顯有錯誤無涉，更未涉及
    法律意義重大而有加以闡釋之必要，自與上開非訟事件法第
    45條第3項、第4項規定提起再抗告要件不符，因認其再抗告
    不應許可，應予駁回。
四、又「依法應由關係人負擔費用者，法院裁定命關係人負擔時
    ，應一併確定其數額」、「前項費用之負擔有相對人者，準
    用民事訴訟法有關訴訟費用之規定」，非訟事件法第24條第
    1項及同法第21條第2項分別定有明文。本件再抗告業經駁回
    在案，依上開法條規定，本院應予確定訴訟費用額。茲因，
    再抗告人提起本件再抗告，除繳納抗告費1,000元外，未有
    其餘訴訟費用之支出。是以，本件再抗告人應負擔之訴訟費
    用額確定為1,000元。
五、依非訟事件法第45條第5項、第21條第2項、第24條第1項、
    民事訴訟法436條之3第3項、第78條，裁定如主文。
中    華    民    國    95    年    11    月    2     日
                  民事第二庭    審判長法  官  翁金緞
                                      法  官  李杭倫
                                      法  官  黃瑪玲
如不服本裁定，僅得於收受本裁定正本送達後10日內，以適用法
規顯有錯誤為理由，向本院提出再抗告狀，（須附繕本一份及繳
納再抗告裁判費新台幣1,000元），經本院許可後始可再抗告。
中    華    民    國    95    年    11    月    2     日
                                      書記官  張豐榮


司法院資訊處製作；財團法人民間司法改革基金會備份。
